【裁判字號】    97,訴,3913
【裁判日期】    970930
【裁判案由】    毒品危害防制條例
【裁判全文】
臺灣板橋地方法院刑事判決              97年度訴字第3913號
公  訴  人  臺灣板橋地方法院檢察署檢察官
被      告  甲○○
                   （另案於臺灣臺北監獄臺北分監執行中）
上列被告因毒品危害防制條例案件，經檢察官提起公訴（97年度
毒偵字第6462號），因被告於本院準備程序中就被訴事實為有罪
之陳述，本院告知被告簡式審判程序之旨，並聽取當事人之意見
後，合議庭裁定改由受命法官獨任依簡式審判程序進行，判決如
下：
    主  文
甲○○施用第一級毒品，累犯，處有期徒刑拾壹月。
    事  實
一、甲○○前於90年間因施用毒品案件，經本院以90年度毒聲字
    第1226號裁定送觀察、勒戒後，認有繼續施用毒品傾向，再
    經本院以90年度毒聲字第1499號裁定強制戒治，嗣因成效良
    好，經本院以90年度毒聲字第4509號裁定停止戒治，所餘期
    間付保護管束，於91年3 月16日期滿未經撤銷停止戒治，視
    為強制戒治執行完畢，並由臺灣板橋地方法院檢察署檢察官
    以91年度戒毒偵字第165 號為不起訴處分確定。惟於上開強
    制戒治執行完畢後5 年內，又因施用第二級毒品案件，經本
    院以92年度簡字第1889號判決判處有期徒刑4 月確定，於93
    年5 月8 日縮刑期滿執行完畢；復因連續施用第一級毒品案
    件，經臺灣高等法院以95年度上訴字第211 號判決判處有期
    徒刑1 年2 月確定；再因竊盜案件，經本院以94年度易字第
    1113號判決判處有期徒刑4 月，嗣經臺灣高等法院以95年度
    上易字第284 號判決駁回上訴確定；又因竊盜案件，經本院
    以95年度簡字第1021號判決判處有期徒刑4 月確定，上開3
    罪經減刑及定應執行刑為有期徒刑9 月確定，嗣於96年7 月
    16日縮刑期滿執行完畢。詎仍不知悔改，明知海洛因係毒品
    危害防制條例第2 條第2 項第1 款所明定之第一級毒品，不
    得持有及施用，竟仍基於施用第一級毒品海洛因之犯意，於
    97年6 月29日上午9 時許，在臺北縣樹林市○○路100 號住
    處，以將海洛因摻入香菸內點燃吸食之方式，施用第一級毒
    品海洛因1 次。嗣於97年6 月29日下午5 時許，在臺北縣板
    橋市○○路○ 段71號巷口，因毒品案件通緝，為警當場緝獲
    ，經其同意採集尿液送驗，檢驗結果呈嗎啡陽性反應，始查
    悉上情。
二、案經臺北縣政府警察局板橋分局報告臺灣板橋地方法院檢察
    署檢察官偵查起訴。
    理  由
一、按本件被告甲○○所犯係死刑、無期徒刑、最輕本刑為3 年
    以上有期徒刑以外之罪，其於準備程序就前揭被訴事實為有
    罪之陳述，經受命法官告知簡式審判程序之旨，並聽取其與
    公訴人之意見後，本院認無不得或不宜改依簡式審判程序進
    行之處，爰依刑事訴訟法第273 條之1 第1 項、第284 條之
    1 ，裁定本件由受命法官獨任進行簡式審判程序，合先敘明
    。
二、上揭事實，業據被告於本院審理中坦承不諱，且其於97年6
    月29日所採驗之尿液，經送往臺灣檢驗科技股份有限公司以
    GC/MS 方法（氣相層析/ 質譜儀法）檢驗，結果確呈第一級
    毒品海洛因代謝後嗎啡之陽性反應，此有卷附該公司97年7
    月15日報告編號CH/2008/70099 號濫用藥物檢驗報告、臺北
    縣政府警察局板橋分局偵辦毒品危害防制條例通緝案被移送
    人姓名及代碼對照表、臺北縣政府警察局查獲毒品尿液檢體
    監管紀錄表各1 紙在卷可稽（見偵卷第9 、11、12頁），足
    認被告自白與事實相符，洵堪採為論罪科刑之依據。
三、按毒品危害防制條例於92年7 月9 日修正公布，自93年1 月
    9 日施行，其中第20條、第23條將施用毒品之刑事處遇程序
    區分為「初犯」、「5 年內再犯」、「5 年後再犯」。依其
    立法理由之說明：「初犯」，經觀察、勒戒或強制戒治，應
    為不起訴處分或不付審理之裁定；經觀察、勒戒或強制戒治
    執行完畢釋放後，「5 年內再犯」者，因其再犯率甚高，原
    實施之觀察、勒戒及強制戒治既已無法收其實效，爰依法追
    訴或裁定交付審理。至於經觀察、勒戒或強制戒治執行完畢
    釋放，「5 年後再犯」者，前所實施之觀察、勒戒或強制戒
    治已足以遮斷其施用毒品之毒癮，為期自新及協助其斷除毒
    癮，仍用「初犯」規定，先經觀察、勒戒或強制戒治之程序
    。從而，依修正後之規定，祇於「初犯」及「5 年後再犯」
    2 種情形，有其追訴條件之限制，即須於初犯經觀察、勒戒
    或強制戒治釋放後，5 年內均無施用毒品之行為，始能認其
    前所實施之觀察、勒戒或強制戒治已足遮斷毒癮，而得於5
    年後再犯時，再予適用初犯之規定，重行觀察、勒戒等程序
    。倘5 年內已經再犯，被依法追訴處罰，縱其第3 次（或第
    3 次以上）施用毒品之時間在初犯釋放5 年以後，即與「5
    年後再犯」之情形有別，且因已於「5 年內再犯」，顯見其
    再犯率甚高，原實施觀察、勒戒或強制戒治，已無法收其實
    效，自無再經觀察、勒戒及強制戒治之必要，應由檢察官逕
    行起訴，始符新法修正之本旨（最高法院95年第7 次刑事庭
    會議決議參照）。查被告前於90年間因施用毒品案件，經本
    院以90年度毒聲字第1226號裁定送觀察、勒戒後，認有繼續
    施用毒品傾向，再經本院以90年度毒聲字第1499號裁定強制
    戒治，嗣因成效良好，經本院以90年度毒聲字第4509號裁定
    停止戒治，所餘期間付保護管束，於91年3 月16日期滿未經
    撤銷停止戒治，視為強制戒治執行完畢，並由臺灣板橋地方
    法院檢察署檢察官以91年度戒毒偵字第165 號為不起訴處分
    確定；又因施用第二級毒品案件，經本院以92年度簡字第18
    89號判決判處有期徒刑4 月確定，於93年5 月8 日縮刑期滿
    執行完畢；復因連續施用第一級毒品案件，經臺灣高等法院
    以95年度上訴字第211 號判決判處有期徒刑1 年2 月確定等
    情，有臺灣高等法院被告前案紀錄表1 份附卷可參，是被告
    既曾於上開觀察、勒戒、強制戒治執行完畢釋放後5 年內再
    犯施用毒品之罪，且經法院判處罪刑確定，雖本案施用毒品
    之時間在初犯釋放5 年後，惟被告既已先於「5 年內再犯」
    ，顯見其再犯率甚高，原實施之觀察、勒戒、強制戒治已無
    法收其實效，而無5 年戒斷期之存在，即無再行觀察、勒戒
    或強制戒治之必要，揆諸前揭說明，仍應依法論科。
四、查海洛因屬毒品危害防制條例第2 條第2 項第1 款所規定之
    第一級毒品，核被告所為，係犯毒品危害防制條例第10條第
    1 項施用第一級毒品罪。被告持有第一級毒品，復進而施用
    ，其持有毒品之低度行為，應為施用第一級毒品之高度行為
    所吸收，不另論罪。又被告有事實欄所列前揭犯罪前科紀錄
    ，有臺灣高等法院被告前案紀錄表可稽，其受有期徒刑之執
    行完畢，5 年以內故意再犯本件有期徒刑以上之罪，應依刑
    法第47條第1 項之規定，論以累犯，並加重其刑。爰審酌被
    告前已因施用毒品案件經觀察、勒戒及強制戒治，且有多次
    施用毒品犯罪前科紀錄，並經判刑確定入監執行，業如上述
    ，本應徹底戒除毒癮，不料其竟仍繼續施用毒品，顯見其並
    無戒除毒害之決心，本不宜寬貸，惟念其施用毒品乃自戕一
    己之身體健康，對於他人生命、身體、財產等法益，尚無重
    大明顯之實害，且於本院審理時坦承犯行，態度尚佳等一切
    情狀，量處如主文所示之刑，以示懲儆。
據上論斷，應依刑事訴訟法第273 條之1 第1 項、第284 條之1
、第299 條第1 項前段，毒品危害防制條例第10條第1 項，刑法
第11條前段、第47條第1 項，判決如主文。
本案經檢察官鄭潔如到庭執行職務。
中    華    民    國    97    年    9     月    30    日
                  刑事第十六庭  法  官  錢衍蓁
上列正本證明與原本無異。
如不服本判決，應於送達後十日內敘明上訴理由，向本院提出上
訴狀。
                                書記官  陳淑怡
中    華    民    國    97    年    9     月    30    日
附錄本判決論罪法條全文：
毒品危害防制條例第10條
施用第一級毒品者，處6月以上5年以下有期徒刑。
施用第二級毒品者，處3年以下有期徒刑。


司法院資訊處製作；財團法人民間司法改革基金會備份。
